【裁判字號】    94,易,1568
【裁判日期】    950929
【裁判案由】    水污染防治法
【裁判全文】
臺灣板橋地方法院刑事判決              94年度易字第1568號
公   訴  人  臺灣板橋地方法院檢察署檢察官
被      告  東利達股份有限公司
兼代 表 人  甲○○
上  一  人
選任辯護人  陳傳中律師
上列被告因違反水污染防治法案件，經檢察官提起公訴（九十四
年度偵第二八六一號、第二０六一０號），本院合議庭裁定合併
審理，並改依簡式審判程序審理，判決如下：
    主  文
甲○○事業負責人，違反事業無排放許可證，且其排放廢水所含
之有害健康物質超過放流水標準，累犯，處有期徒刑陸月，如易
科罰金，以參佰元（即新臺幣玖佰元）折算壹日。
東利達股份有限公司其負責人，因執行業務，事業無排放許可證
，且排放廢水所含之有害健康物質超過放流水標準，科罰金新臺
幣貳拾萬元。
    事  實
一、甲○○前於民國九十一年間，因違反水污染防治法案件，經
    本院於九十二年一月三十日，以九十一年度訴字第二四五四
    號判處有期徒刑六月，並經臺灣高等法院於九十二年五月八
    日以九十二年度上訴字第九四四號判處上訴駁回確定，甫於
    九十三年一月十六日以易科罰金執行完畢。其係設於臺北縣
    土城市○○路○段一九二號一０樓之東利達股份有限公司（
    下稱東利達公司）負責人，該公司從事硫酸銅加工業務，其
    因執行業務，明知東利達公司並未向主管機關即臺北縣政府
    申請排放許可證，不得將該事業生產過程中所產生之含有害
    健康物質超過放流水標準之廢水，排放於地面水體，竟在東
    利達公司位於臺北縣鶯歌鎮○○路一九０號之工廠內，未經
    許可將含有害健康物質之銅、鎳，且超過行政院環境保護署
    放流水標準之廢水，排放於地面水體。嗣於九十三年七月三
    十日，臺北縣政府環境保護局稽查員接獲民眾檢舉，前往上
    開工廠大門口右側之廢水排放口位置採樣送驗結果，發現該
    排放水含有害健康物質銅、鎳超過中央主管機關即行政院環
    境保護署放流水標準，銅含量高達三二六毫克／公升（限值
    三毫克／公升）、鎳含量高達五．八毫克／公升（限值一毫
    克／公升），始查悉上情。
二、案經臺北縣政府函送暨臺灣板橋地方法院檢察署檢察官自動
    檢舉偵查起訴。
    理  由
一、上揭事實業據被告甲○○於本院審理中供承不諱，核與證人
    即臺北縣政府環境保護局稽查員傅春能、吳明哲、黃美玲於
    偵查中具結證述之情節相符，此外，並有臺北縣政府環境保
    護局稽查紀錄、廢（污）水檢驗報告、有害健康物質之種類
    表各一紙及現場採證照片十三幀在卷可憑。本件事證明確，
    被告甲○○及東利達公司違反水污染防治法之犯行，均堪以
    認定，應依法論科。
二、按行為後法律有變更者，適用行為時之法律。但行為後之法
    律有利於行為人者，適用最有利於行為人之法律，刑法第二
    條第一項定有明文（刑法第二條係規範行為後法律變更所生
    新舊法律比較適用之準據法，是刑法第二條本身雖經修正，
    但該條文既屬適用法律之準據法，本身尚無比較新舊法之問
    題，應逕適用裁判時之刑法第二條規定以決定適用之刑罰法
    律）。又比較時應就罪刑有關之共犯、未遂犯、想像競合犯
    、牽連犯、連續犯、結合犯，以及累犯加重、自首減輕暨其
    他法定加減（如身分加減）與加減例等一切規定，綜其全部
    罪刑之結果而為比較。再從刑附屬於主刑，除法律有特別規
    定者外，依主刑所適用之法律（最高法院九十五年第八次刑
    事庭會議決議參照）。查被告甲○○行為後，刑法業於九十
    四年二月二日修正公布，並自九十五年七月一日起生效施行
    ，茲就比較情形分述如下：
(一)、刑法第四十七條累犯部分，修正前刑法第四十七條規定：「
    受有期徒刑之執行完畢，或受無期徒刑或有期徒刑一部之執
    行而赦免後，五年以內再犯有期徒刑以上之罪者，為累犯，
    加重本刑至二分之一。」，修正後刑法第四十七條規定：「
    受徒刑之執行完畢，或一部之執行而赦免後，五年以內故意
    再犯有期徒刑以上之罪者，為累犯，加重本刑至二分之一。
    第九十八條第二項關於因強制工作而免其刑之執行者，於受
    強制工作處分之執行完畢或一部之執行而免除後，五年以內
    故意再犯有期徒刑以上之罪者，以累犯論。」；就本件被告
    甲○○之情形，修正後刑法第四十七條之規定，尚不生有利
    於被告甲○○之結果。
(二)、又刑法第四十一條易科罰金折算標準部分，查修正前刑法第
    四十一條第一項前段規定：「犯最重本刑為五年以下有期徒
    刑之刑之罪，而受六個月以下有期徒刑或拘役之宣告，因身
    體、教育、職業、家庭之關係或其他正當理由，執行顯有困
    難者，得以一元以上三元以下折算一日，易科罰金」；而刑
    法修正施行前之易科罰金折算標準，修正前罰金罰鍰提高標
    準條例第二條前段規定（九十五年五月十七日修正刪除，九
    十五年七月一日施行），就其原定數額提高為一百倍折算一
    日，則刑法修正施行前易科罰金折算標準，應以銀元三百元
    （即新臺幣九百元）折算一日；而修正後刑法第四十一條第
    一項前段規定：「犯最重本刑為五年以下有期徒刑以下之罪
    ，而受六個月以下有期徒刑或拘役之宣告者，得以新臺幣一
    千元、二千元或三千元折算一日，易科罰金」，以修正前之
    規定，較有利於被告甲○○。
(三)、綜合上述各條文修正前後之比較，修正後之刑法及刑法施行
    法等相關法律規定並未對被告甲○○更為有利，揆諸前揭刑
    法第二條第一項前段規定，即應適用修正前之刑法相關規定
    及罰金罰鍰提高標準條例等規定。
三、查東利達公司未取得排放許可證，排放廢水所含之有害健康
    物質超過中央主管機關所定之放流水標準，被告甲○○為該
    公司之負責人，應依水污染防治法第三十六條第一項之規定
    處罰，東利達公司其負責人執行業務犯上開之罪，應依同法
    第三十九條之規定科以第三十六條之罰金刑。公訴人起訴事
    實雖未敘及東利達公司排放廢水含有害健康物質之鎳，且超
    過排放水標準部分之犯行，然該事實與公訴人起訴之犯罪事
    實具有實質上一罪之關係，為起訴效力所及，基於審判不可
    分原則，本院自應併予審理。另公訴人雖認東利達公司排放
    廢水超過行政院環境保護署放流水標準，其中氫離子濃度指
    數四．一（限值六至九點）、化學需氧量三０六毫克／公升
    （限值一百毫克／公升），亦違反水污染防治法第三十六條
    第一項之規定，惟查，氫離子濃度指數、化學需氧量並非行
    政院環境保護署公告之有害健康物質之種類，有上開有害健
    康物質之種類表一紙在卷可憑，然該事實與公訴人起訴之上
    開犯罪事實具有實質上一罪之關係，就此部分，爰不另為無
    罪之諭知，附此敘明。又被告甲○○有事實一所載之論罪科
    刑及執行情形，有臺灣高等法院被告前案紀錄表一份在卷可
    參，其於有期徒刑執行完畢後五年內，再犯本件有期徒刑以
    上之罪，為累犯，應依修正前刑法第四十七條之規定加重其
    刑。爰審酌被告甲○○經營硫酸銅產製事業，對於廠內排放
    有害健康之廢水，自應備有合法設備避免污染環境，竟未為
    此之為，惡性非輕，及其素行、犯罪動機、手段、目的及犯
    後態度等一切情狀及東利達公司違反水污染防治法之情節，
    各量處如主文所示之刑，並就被告甲○○所宣告之有期徒刑
    部分，依修正前刑法第四十一條第一項前段之規定，諭知如
    易科罰金之折算標準，以示懲儆。
四、本件經檢察官提起公訴，被告於審理期日中就被訴事實為有
    罪之陳述，經審判長告知簡式審判程序之旨，並聽取公訴人
    、被告及選任辯護人之意見後，本院合議庭當庭裁定由改依
    簡式審判程序審理，併予敘明。
據上論斷，應依刑事訴訟法第二百九十九條第一項前段、第二百
七十三條之一第一項，水污染防治法第三十六條第一項、第三十
九條，刑法第二條第一項前段、第十一條前段、修正前刑法第四
十七條、第四十一條第一項前段，修正前罰金罰鍰提高標準條例
第二條，判決如主文。
本案經檢察官郭季青到庭執行職務。
中    華    民    國    95    年    9     月    29    日
              刑事第十九庭  審判長法  官  許必奇
                                  法  官  陳明偉
                                  法  官  曾正耀
以上正本證明與原本無異
如不服本判決應於送達後10日內向本院提出上訴狀
                                  書記官  陳淑怡
中    華    民    國    95    年    9     月    29    日
附錄本案論罪科刑法條全文：
水污染防治法第36條
事業無排放許可證或簡易排放許可文件，且其排放廢水所含之有
害健康物質超過放流水標準者，處負責人3 年以下有期徒刑、拘
役或科或併科新臺幣20萬元以上1 百萬元以下罰金。
前項有害健康物質之種類，由中央主管機關公告之。
水污染防治法第39條
法人之負責人、法人或自然人之代理人、受雇人或其他從業人員
，因執行業務犯第34條、第35條、第36條第1 項、第37條或第38
條第2 項之罪者，除依各該條規定處罰其行為人外，對該法人或
自然人亦科以各該條之罰金。


司法院資訊處製作；財團法人民間司法改革基金會備份。
